臺灣高等法院民事判決　　　　　　　　 93年度重上字第623號
上　訴　人　張煥禎即壢新醫院
　　　　　　立德新股份有限公司
上　一　人
法定代理人　丙○○
共　　　同
訴訟代理人　謝聰文律師
被上訴人　　鉅仁科技股份有限公司
法定代理人　甲○○
訴訟代理人　羅淑瑋律師
　　　　　　吳姿璉律師
　　　　　　乙○○
上列當事人間損害賠償事件，上訴人對於中華民國93年10月15日
臺灣桃園地方法院92年度訴字第449號第一審判決提起上訴，本
院於94年8月23日言詞辯論終結，判決如下：
    主  文
上訴駁回。
第二審訴訟費用由上訴人負擔。
    事實及理由
一、上訴人聲明：（一）原判決廢棄。（二）被上訴人應給付上
    訴人新臺幣（下同）600萬元，及自民國（下同）91年12月4
    日起至清償日止按年利率5％計算之利息。（三）願供擔保
    請准宣告假執行。
    被上訴人聲明：（一）如主文所示。（二）如受不利之判決
    ，願預供擔保請准宣告免為假執行。
二、上訴人起訴主張：上訴人張煥禎即壢新醫院（下稱壢新醫院
    ）為設立院內「區域醫療影像儲存及傳輸網系統」（Pic-
    ture Archiving & Communication System，下稱PACS），
    於90年7月28日與被上訴人（原名稱為東仁科技股份有限公
    司）簽立「壢新醫院PACS建置合約書」（下稱第一期合約）
    ，約定由被上訴人負責規劃及建置PACS系統，包含硬體、軟
    體、實際上線運作等，軟體費用總計為1,338萬3,510元，硬
    體費用總計為2,121萬6,490元；嗣由上訴人立德新股份有限
    公司（下稱立德新公司）再於91年2月28日與被上訴人訂立
    相同內容之合約，而與壢新醫院共同為第一期合約之當事人
    ；又上訴人立德新公司另於90年12月1日與被上訴人訂立「
    壢新醫院PACS建置合約書（硬體部分）」（下稱第二期硬體
    部分合約）。上述第一期合約與第二期硬體部分合約（以下
    合稱系爭合約），因被上訴人不能依所訂建置期間即第一期
    應自90年8月起至同年12月止完成壢新醫院內健檢中心之醫
    療影像數位化，且被上訴人所提供安裝之軟體不符醫療需求
    或不具備PACS瀏覽軟體之基本功能而無法上線運作，經伊於
    91年6月17日具函催告被上訴人完成系爭合約之工程仍無效
    果，伊乃於91年12月3日向被上訴人表示終止系爭合約。被
    上訴人就系爭合約之履行有給付不完全之事由，爰依民法第
    227條、第226條規定，就建置軟體費用其中600萬元請求被
    上訴人賠償等情，求為命被上訴人給付600萬元，及自91年
    12月4日起至清償日止按年利率5％計付利息之判決。
    被上訴人則以：伊依系爭合約所應施作之項目、範圍應分別
    依系爭二件合約附件一之「壢新醫院PACS系統規劃書」及「
    壢新醫院PACS第二期系統規劃書」之內容定之，非上訴人所
    得任意增加合約所未約定之項目，伊已依合約約定之項目、
    範圍施作，即屬依債之本旨完成給付；又系爭合約第一期軟
    、硬體工程業經伊建置完成並經上訴人驗收，第二期硬體合
    約亦經伊履行完成大部分，且上訴人已依約給付第一期合約
    之硬體尾款，軟體安裝驗收款在伊安裝完成並經上訴人驗收
    合格後，由伊開立90年10月31日之統一發票向上訴人請款，
    亦經上訴人付訖；另上訴人壢新醫院於91年1月29日發布之
    新聞稿中，已自承「壢新醫院目前已架構完成專屬醫療電子
    影像傳輸的院內網路」、「已在90年12月起陸續在健檢中心
    體檢室及急診室開始試用」及「壢新醫院於今天（即91年1
    月29日）正式啟用由東仁科技（即被上訴人）設計創製的醫
    療影像傳輸系統」；另行政院衛生署公布之白皮書出版日期
    為92年12月，已在系爭第一期工程完成驗收2年之後，又非
    兩造間合意之內容，上訴人不得以其內容拘束被上訴人；上
    訴人所提出原證12至原證15所示之4份文件，日期分別為91
    年10月29日、同年7月9日、同年8月6日及同年11月18日，均
    在第一期合約驗收之後，係兩造間為第二期合約工程往來之
    文件，與系爭合約之第一期工程無關，伊並無上訴人所主張
    債務不履行之事由等語，資為抗辯。
三、經查上訴人主張伊等為設立壢新醫院內PACS系統，而分別與
    被上訴人訂立系爭第一期合約，上訴人立德新公司另與被上
    訴人訂立第二期硬體部分合約之事實，有上述合約書可稽（
    見原審卷第1宗14-20、135-164、187-202頁、本院卷第2宗
    7-27頁），為被上訴人所不爭執，堪信為真實。
四、上訴人主張被上訴人就系爭合約之履行給付不完全，依民法
    第227條、第226條規定，請求被上訴人賠償伊建置軟體費用
    其中600萬元之損害，有無理由，論述如下：
（一）經查兩造訂立系爭第一期合約，約定由被上訴人為壢新醫
      院規劃及建置PACS系統，依該合約第3條約定：建置期間
      共計27個月，分四期執行，系爭第一期合約之執行內容為
      ：完成甲方（即上訴人壢新醫院）本院健檢中心之醫療影
      像數位化，共計需時5個月（90.08～90.12）；第二期之
      執行內容為：完成上訴人壢新醫院本院全院之醫療影像數
      位化，共計需時6個月（91.01～91.06），有該合約書可
      稽（見原審卷第1宗14、136、188頁，本院卷第2宗8頁）
      。而依原審囑託財團法人工業技術研究院（下稱工研院）
      鑑定所得結論為：被上訴人為上訴人壢新醫院建置之PACS
      系統，已進行至系爭第一期合約書所定之第二期工程階段
      （見原審卷第1宗274頁）；惟上訴人立德新公司與被上訴
      人間就第二期之執行，僅就硬體部分訂立合約書（見原審
      卷第1宗19-20頁）；又依工研院所為之鑑定認：硬體設備
      在雙方認知中並無爭議，應有之設備數量均合乎規範（見
      原審卷第1宗276頁）。故上訴人主張被上訴人就系爭合約
      之履行給付不完全，其爭點在於被上訴人履行系爭第一期
      合約所提供之軟體，其中屬臨床醫師使用之Java-Viewer
      ，是否須具備量測之功能（見本院卷第1宗58頁、第2宗5
      頁），合先說明。
（二）關於上訴人主張被上訴人提供之軟體其中屬臨床醫師使用
      之Java-Viewer，須具備量測之功能，是否有據，詳如下
      述：
    1.經查該項爭點依工研院鑑定所得結論為：屬臨床醫師使用
      之Java-Viewer軟體並無量測影像之功能。其鑑定理由為
      ：在此系統中，終端使用者有兩種使用介面，即：(1)VR-
      Report為放射科醫師使用，具備有量測角度、尺寸、大小
      等量測功能，放射科醫師在檢視病歷影像資料時，會做初
      步之判斷與紀錄所量測到之資訊，進入資料庫系統；待臨
      床醫師會診病患時，會將原始影像及放射科醫師所填寫之
      資料調出參考。但具備VR-Report設備在規劃中只有四部
      ，並未普及至臨床醫師所使用之終端設備；(2)Java-
      Viewer為臨床醫師使用之終端使用軟體，可以依照放射科
      醫師所做出之資料檢視病歷影像資料；可以對病歷影像做
      出旋轉、轉色、移動等等功能，但不具備有量測角度、尺
      寸大小功能；此部分之軟體採購有一百套之使用權（見原
      審卷第1宗274、277、278頁）。依上所述，足見VR-
      Report軟體與Java-Viewer軟體之功能並不相同，上訴人
      主張Java-Viewer須具備量測之功能，應由其負舉證責任
      。
    2.次查兩造間所訂系爭第一期合約第2條約定建置範圍，其
      詳細系統規格與內容應參照被上訴人所提出之附件「壢新
      醫院PACS系統規劃書」定之（見原審卷第1宗14、136、18
      8頁，本院卷第2宗8頁），其中「軟體系統清單」（如原
      判決附表二所示）第6項載明「WEB SERVER Web User
      Licenses for 100 Users（即Java-Viewer有一百套之使
      用權）1部」，第7項載明「VIEWER VR-Report4部」，有
      上開系統規劃書可稽（見原審卷第1宗197頁）。又被上訴
      人抗辯其已完成系爭第一期合約約定之工作，經上訴人壢
      新醫院之放射科組長鍾明達及放射科主治醫師石百祿於90
      年12月28日簽收一節，有簽收單及其附件可憑（見原審卷
      第1宗203、204頁），並經鍾明達及石百祿在另案原審92
      年度重訴字第141號、本院93年度重上字第592號事件到場
      證稱上開簽名係伊等所簽屬實（見該事件原審卷第1宗236
      、240頁，本院卷78、80頁）。而上開簽收單上記載：「
      東仁科技股份有限公司（即被上訴人）協助壢新醫院之放
      射科及健診中心影像數位化工程系統案，茲因：軟、硬體
      系統調測完成且輔導乙方（即上訴人壢新醫院）完成該系
      統上線（詳如附件一），同意甲方（即被上訴人）開立統
      一發票，領取軟體工程款50％、硬體工程款30％」；又該
      簽收單之附件一關於「VR-Report上線」及「Java-Viewer
      上線」，在「結果」欄均書寫「正常」（見原審卷第1宗
      203、204頁）；再參諸系爭第一期合約第5條關於「建置
      費用與付款辦法」之約定，其中硬體費用之支付方法為：
      訂金30％於合約簽署生效後10日內、軟硬體到貨20％於到
      貨點交後10日內、安裝驗收20％於軟硬體系統安裝完成並
      驗收合格後10日內、尾款30％於軟硬體系統調測完成並輔
      導使用單位完成上線後60日內，由上訴人分別開立4個月
      之期票；軟體費用之支付方法為：安裝驗收50％於軟硬體
      系統安裝完成並驗收合格後10日內、尾款50％於軟硬體系
      統調測完成並輔導使用單位完成上線後60日內，由上訴人
      分別開立4個月之期票支付（見原審卷第1宗15、137、189
      頁，本院卷第2宗9、24頁）。上開簽收單既載明「軟、硬
      體系統調測完成且輔導乙方（即上訴人壢新醫院）完成該
      系統上線」，顯與上述兩造間關於付款方法其中給付尾款
      之約定條件相符。上訴人亦自認伊因此「簽收單」而開立
      91年3月5日之期票支付第一期工程之軟體驗收安裝款（見
      原審卷第2宗81頁、本院卷第2宗25頁）。
    3.又查前述工研院在鑑定理由中亦說明：資料存放狀況統計
      ，顯示目前系統上有9萬筆病歷資料，另有18萬筆系列病
      歷影像資料，影像檔數目共有51萬多筆，約佔用系統容量
      之44％；使用狀況統計，在90年5月6日起至92年5月6日止
      之期間中，資料大量增加，顯示此系統積極運作與被使用
      中，而至92年至93年之期間，仍有少數使用者，資料微量
      增加（見原審卷第1宗279、280頁）。依上所述，足見系
      爭系爭第一期合約所建置之PACS系統業已上線，並經上訴
      人壢新醫院於92年5月6日前積極運作與使用，被上訴人抗
      辯系爭PACS系統業已調測完成，並輔導上訴人壢新醫院完
      成上線，應屬有據。
    4.另上訴人雖提出原證12至原證15所示之文件，主張：91年
      10月29日之暫借單（即原證12，見原審卷第2宗57頁）表
      示被上訴人提出I-Reach Server嘗試取代Java-Viewer，
      同年8月6日傳真函件（即原證14，見同上卷59頁）表示被
      上訴人認為以I-Reach Server取代Java-Viewer，可解決
      測量功能等問題；同年11月18日函件（即原證15，見同上
      卷60頁）表示被上訴人曾指定於同年12月1日上線；同年7
      月9日傳真函件（即原證13，見同上卷58頁）表示被上訴
      人承認系爭PACS系統之重大問題為Java-Viewer無法測量
      云云。惟為被上訴人所否認，並抗辯上開文件係兩造間就
      系爭PACS系統第二期建置工程之往來文件；爰審酌前述系
      爭第一期合約第3條約定：系爭PACS系統建置期間共計27
      個月，分四期執行；且兩造間就第二期僅訂立硬體部分之
      合約，並系爭第一期合約之工作已經上訴人壢新醫院之放
      射科組長鍾明達及放射科主治醫師石百祿於90年12月28日
      簽收；暨工研院之鑑定報告亦說明：資料存放狀況統計，
      顯示系統上有9萬筆病歷資料，另有18萬筆系列病歷影像
      資料，影像檔數目共有51萬多筆，約佔用系統容量之44％
      ；使用狀況統計，在90年5月6日起至92年5月6日止之期間
      中，資料大量增加，顯示此系統積極運作與被使用中等情
      ，認被上訴人所為之抗辯，應堪採信。
    5.另上訴人所提出行政院衛生署資訊中心委由台灣醫學資訊
      學會製作之白皮書（見原審卷第2宗18-56頁）及長庚紀念
      醫院影像整合系統快速專業使用手冊（PathSpeed Web）
      （見同上卷105-114頁），並非兩造據以訂立系爭第一期
      合約之建置內容，上訴人自不得執以主張被上訴人所提出
      系爭第一期合約之給付，與上開白皮書及使用手冊所載之
      Java-Viewer之功能不合，而謂被上訴人所為之給付不完
      全。
    6.依上所述，上訴人並未能證明兩造間所訂系爭第一期合約
      之工程內容約定Java-Viewer須具備量測之功能；另其所
      提54項系爭PACS系統規劃項目（見原審卷第1宗50-52頁）
      及未完成項目（見同上卷53、54頁，上述二者即原判決附
      表一），為被上訴人所否認，且係上訴人自行製作之文件
      ，亦未能認係屬兩造間所訂系爭第一期合約約定之工程內
      容。併此敘明。
（三）關於上訴人主張被上訴人所提出90年12月28日之「簽收單
      」，非指系爭第一期合約之工程已完成驗收程序之爭點及
      伊已對被上訴人終止系爭合約部分：
      經查被上訴人業已依系爭第一期合約系統規劃書之約定完
      成工作，並無給付不完全之情事，已如前述；被上訴人所
      提出90年12月28日之「簽收單」，是否具「驗收」之性質
      ，並不影響上述論斷；又上訴人係主張被上訴人給付不完
      全請求損害賠償，其是否終止系爭第一期合約，亦對上述
      論斷不生影響，爰不予論述。併此敘明。
五、綜上所述，被上訴人就系爭合約之履行並無給付不能或給付
    不完全致上訴人受有損害之情事，被上訴人依民法第227條
    、第226條規定，請求被上訴人賠償600萬元，及自91年12月
    4日起至清償日止，按年利率5％計算之利息，為無理由，不
    應准許。原審所為上訴人敗訴之判決，並無不合；上訴論旨
    指摘原判決不當，求予廢棄改判，為無理由。
六、兩造其餘之攻擊或防禦方法及未經援用之證據，經本院斟酌
    後，認為均不足以影響本判決之結果，無逐一詳予論駁之必
    要。併此敘明。
七、據上論結，本件上訴為無理由，依民事訴訟法第449條第1項
    、第78條、第85條第1項前段，判決如主文。
中　　華　　民　　國　　94　　年　　9 　　月　　20　　日
　　　　　　　　　民事第九庭審判長法　官　吳景源
                                  法　官　連正義
                                  法　官　鄭威莉
正本係照原本作成。
如不服本判決，應於收受送達後20日內向本院提出上訴書狀，其
未表明上訴理由者，應於提出上訴後20日內向本院補提理由書狀
（均須按他造當事人之人數附繕本）上訴時應提出委任律師或具
有律師資格之人之委任狀；委任有律師資格者，另應附具律師資
格證書及釋明委任人與受任人有民事訴訟法第466條之一第一項
但書或第二項（詳附註）所定關係之釋明文書影本。
中　　華　　民　　國　　94　　年　　9 　　月　　22　　日
                                  書記官　吳瑞英
附註：
民事訴訟法第四百六十六條之一（第一項、第二項）：
對於第二審判決上訴，上訴人應委任律師為訴訟代理人。但上訴
人或其他法定代理人具有律師資格者，不在此限。
上訴人之配偶、三親等內之血親、二親等內之姻親，或上訴人為
法人、中央或地方機關時，其所屬專任人員具有律師資格並經法
院認為適當者，亦得為第三審訴訟代理人。
